【裁判字號】    97,上訴,418
【裁判日期】    970627
【裁判案由】    違反毒品危害防制條例
【裁判全文】
臺灣高等法院高雄分院刑事判決         97年度上訴字第418號
上  訴  人  臺灣高雄地方法院檢察署檢察官
上  訴  人
即  被  告  甲○○
                    （現於臺灣屏東監獄執行中）
選任辯護人  秦德進律師
            洪世崇律師
上列上訴人因違反毒品危害防制條例案件，不服臺灣高雄地方法
院96年度重訴字第83號中華民國97年1月11日第一審判決（起訴
案號：臺灣高雄地方法院檢察署96年度偵字第22525號、第22526
號、第22527號），提起上訴，本院判決如下：
     主  文
原判決撤銷。
甲○○販賣第二級毒品，累犯，處有期徒刑拾年，褫奪公權參年
。扣案之第二級毒品甲基安非他命肆包（驗後毛重參仟伍佰肆拾
肆點玖貳公克，含包裝袋肆只重陸拾肆公克）、殘留第二級毒品
甲基安非他命之報紙壹張、紅色紙袋壹個、電子秤壹台，均沒收
銷燬。扣案之NOKIA 廠牌門號0000000000號之行動電話壹支（含
SIM 卡）沒收。
    事  實
一、甲○○前於民國88年間因違反麻醉藥品管理條例案件，經本
    院以87年度上訴字第1410號判處有期徒刑5 年6 月，經最高
    法院駁回上訴確定，旋入監執行，於90年6 月22日縮短刑期
    假釋出監，假釋期間付保護管束，92年11月21日假釋期滿未
    經撤銷假釋，未執行之刑以執行完畢論。
二、甲○○明知甲基安非他命屬毒品危害防制條例第2 條第2 項
    第2 款所定之第二級毒品，不得持有及販賣，竟基於意圖轉
    售第二級毒品甲基安非他命以營利之犯意，於94年3 月28日
    14時11分許，以其所有之NOKIA 牌門號0000000000號行動電
    話，與綽號「大胖」之周世偉（另案經本院以96年度上更(一)
    字第83號判處有期徒刑12年確定）所使用之門號0000000000
    號行動電話，聯絡甲基安非他命交易事宜，雙方約定交易之
    數量、價金、時間及地點後，甲○○即於翌日（29日）15時
    時26分許，至址設屏東縣東港鎮○○路○ 段186 號之中國農
    民銀行東港分行（現已與合作金庫商業銀行合併，下稱農民
    銀行東港分行）其母親李蘇素蠻帳戶內（帳號00000000000
    號）提領新臺幣（下同）300 萬元，並將之放置於不知情之
    陳穎頎所有牌照號碼ZT -2337號自用休旅車內，旋即駕駛該
    車前往所約定之高雄縣林園鄉○○路「麥當勞」附近，先將
    上開提領現金中之200 萬元交付與周世偉，作為販入毒品之
    價金，再駕駛該車至高雄縣林園鄉○○路3 段55號「全國加
    油站林園站」旁等候取毒。嗣於同日16時40分許，周世偉依
    約駕駛牌照號碼末四碼9711自用休旅車攜毒到場，甲○○即
    趨前至周世偉車輛之副駕駛座旁，自車窗拿取周世偉所交付
    以報紙包裹置於紅色紙袋內之甲基安非他命4 包，甲○○販
    入上開毒品後，即將其放置於其所駕駛休旅車之右前座椅上
    。時在場埋伏之行政院海巡署南部地區巡防局高雄市機動查
    緝隊會同高雄縣政府警察局所組成專案小組成員等多名司法
    警察，乃上前在甲○○之休旅車旁將甲○○當場逮捕，並在
    其所駕駛之車內查獲上開甫販入之第二級毒品甲基安非他命
    4 包（驗前總毛重3545公克，驗後總毛重3544.92 公克，含
    包裝袋4 只重64公克），殘留甲基安非他命之報紙1 張、紅
    色紙袋1 個、電子秤1 台，及甲○○所有NOKIA 廠牌門號00
    00000000行動電話1 支（含SIM 卡），車內並發現上開領得
    款項其中之100 萬元。
三、案經行政院海岸巡防署南部地區巡防局高雄市機動查緝隊（
    下稱海巡署高雄市機動查緝隊）及高雄縣政府警察局移送臺
    灣高雄地方法院檢察署檢察官偵查起訴。
    理  由
壹、程序方面：
    查被告甲○○意圖營利，基於販賣第二級毒品甲基安非他命
    之犯意，於93年9 月10日以電話向陳勝鏗（業經判刑確定在
    案）表示欲販入第二級毒品甲基安非他命，陳勝鏗遂先向姓
    名年籍均不詳、綽號「陳仔」之成年男子詢問確認有甲基安
    非他命之現貨後，再於翌日（即93年9 月11日）21時27分許
    ，騎乘其所有車牌號碼XUS-996 號重型機車，前往位於高雄
    市○○路與林森路口之「7-11超商」前，與該綽號「陳仔」
    之不詳成年男子會面，並檢視「陳仔」所提供之甲基安非他
    命樣品後，再以其所使用之0000000000號行動電話，與甲○
    ○所使用之0000000000號行動電話聯絡，向甲○○表示該綽
    號「陳仔」之男子所販賣之甲基安非他命品質較好，且有二
    種甲基安非他命，其中一種顏色比較黃，但顆粒比較大，另
    一種顏色較白，顆粒較小等語，並詢問甲○○要販入哪一種
    。甲○○則徵詢陳勝鏗之意見後，表示要販入外觀顏色較白
    之甲基安非他命，並要求陳勝鏗另外拿一些顏色較黃之甲基
    安非他命供其檢視。雙方達成合意後，陳勝鏗乃在該「7-11
    超商」前，以總價50萬元之代價，向該綽號「陳仔」之成年
    男子販入甲基安非他命1 大包（驗前淨重994.7 公克，驗後
    淨重994. 63 公克）及1 小包（驗前淨重6.69公克，驗後淨
    重6.66公克），並以報紙包裏上開2 包甲基安非他命，即於
    93 年9月11日晚間10時15分許，騎乘其上開機車並將該2 包
    甲基安非他命，攜至其與甲○○約定之高雄市前鎮區○○○
    路252 號騎樓下，欲以51萬元之代價販賣予甲○○時，為海
    巡署高雄市機動查緝隊隊員及高雄縣政府警察局鳳山分局員
    警當場查獲，並在陳勝鏗所騎乘之上開機車踏板上扣得上開
    2 包甲基安非他命。陳勝鏗被查獲後，甲○○因不知已事跡
    敗露，仍於同日晚間11時26分以其所使用之0000000000號行
    動電話確認陳勝鏗無疑後，再於同日晚間11時33分許，以其
    使用之0000000000號行動電話傳送內容為「鬥陣兄，很抱歉
    因我走前而後警察慢走，以為已不行了，照樣處理我在台仔
    間，阿賢」之簡訊，至陳勝鏗所使用之0000000000號行動電
    話中，而要求陳勝鏗繼續進行交易。警方乃同日晚間11時45
    分許，在高雄市前鎮區○○○路252 號樓下之「湯姆熊電玩
    店」騎樓前，查獲正欲在該處等待交易之甲○○，並扣得其
    所有且供聯絡販毒用之上開2 支行動電話（門號0000000000
     號 、0000000000號），又至甲○○駕駛之車牌號碼ZT-233
    7 號自用小客車上，查獲中所有其預供販毒磅秤用之殘留有
    甲基安非他命之電子秤1 台及現金新台幣51萬元乙案，業經
    本院於96年7 月19日以96年度上更(一)字第96號判決「甲○○
    販賣第二級毒品未遂，累犯，處有期徒刑3 年8 月」，並於
    96年8 月6 日確定在案，此有本院上開判決及臺灣高等法院
    被告前案紀錄表各1 份在卷可稽。被告甲○○於本案矢口否
    認有何意圖牟利而販入甲基安非他命之犯行，辯稱：該毒品
    係臺北之朋友要我先看貨，如果確定或可以的話，就通知我
    朋友來拿貨，我沒有要販賣的意思，毒品只是先寄放在我那
    裡云云。且前案之案發時間係93年9 月11日，距離本案之案
    發時間94年3 月29日已有半年之久，其間被告曾經遭執行限
    制人身自由之羈押處分（93年9 月12日至93年10月14 日）
    ，自無從預知爾後將會獲准交保而計畫繼續販毒犯罪。職是
    ，本院認被告甲○○前後2 次販賣第二級毒品甲基安非他命
    之行為，主觀上並非基於概括之犯意為之甚為明灼，2 罪間
    自不成立連續犯。從而，本案並非前案確定判決效力所及，
    本院自應就本案予以審理判決。
貳、證據能力方面：
一、本案通訊監察書、雙向通聯紀錄及通訊監察譯文均有證據能
    力：
  (一)按有事實足認被告或犯罪嫌疑人有最輕本刑為3 年以上有期
    徒刑之罪嫌，並危害國家安全或社會秩序情節重大，而有相
    當理由可信其通訊內容與本案有關，且不能或難以其他方法
    蒐集或調查證據者，得發通訊監察書。前項通訊監察書，偵
    查中由檢察官依司法警察機關聲請或依職權核發；修正前通
    訊保障及監察法第5 條第1 項第1 款、第2 項定有明文。
  (二)本件被告甲○○涉嫌販賣第二級毒品甲基安非他命，危害社
    會秩序情節重大，有相當理由可信其通訊內容與販賣毒品有
    關，難以其他方法蒐集或調查證據，經行政院海岸巡防署南
    部地區巡防局向臺灣高雄地方法院檢察署檢察官聲請核發通
    訊監察書，依法對被告實施通訊監察，此有臺灣高雄地方法
    院檢察署93年雄檢楠水字第聲監續809 號、94年雄檢博水字
    聲監續字第266 號通訊監察書、雙向通聯紀錄及通訊監察譯
    文等資料在卷可稽（ 見警卷一第17 至22頁、本院卷第97頁
    ），且檢察官、被告及辯護人亦均同意上開證據有證據能力
    （見本院卷第47頁），是本院認本案通訊監察書、雙向通聯
    紀錄及通訊監察譯文均有證據能力。
二、本案其餘證據之證據能力：
    按傳聞法則之重要理論依據，在於傳聞證據未經當事人之反
    對詰問予以核實，乃予排斥，惟若當事人已放棄對原供述人
    之反對詰問權，於法院審判時表明同意該等傳聞證據可作為
    證據，基於證據資料愈豐富，愈有助於真實發現之理念，並
    貫徹刑事訴訟法修法加重當事人進行主義之精神，確認當事
    人對於證據能力有處分權之制度，傳聞證據經當事人同意作
    為證據，法院認為適當者，亦得為證據。另當事人於調查證
    據時，對於傳聞證據表示「沒有意見」、「對於證據調查無
    意見」，而未於言詞辯論終結前聲明異議，應視為已有將該
    等傳聞證據採為證據之同意，此刑事訴訟法第159 條之5 定
    有明文。檢察官、被告及辯護人於本院準備程序時已表示對
    於全案卷證其餘證據之證據能力均無意見，且同意作為本案
    之證據（見本院卷第47頁），依刑事訴訟法第159條之5之規
    定，檢察官、被告及辯護人已同意本案其餘證據均有證據能
    力，本院斟酌該等證據並非非法取得，亦無證明力明顯過低
    之情形，是該等證據，均得採為證據。
貳、實體方面：
一、訊據上訴人即被告甲○○（下稱被告）固不否認於上揭時地
    與周世偉以行動電話聯繫後，先至農民銀行提領現款，嗣由
    周世偉交付而取得扣案甲基安非他命等事實，惟矢口否認有
    何意圖牟利而販入甲基安非他命之犯行，辯稱：該毒品係臺
    北之朋友要我先看貨，如果確定或可以的話，就通知我朋友
    來拿貨，我沒有要販賣的意思，毒品只是先寄放在我那裡云
    云。經查：
  (一)被告於94年3 月29日下午3 時許，以行動電話門號00000000
    00號與綽號「大胖」之周世偉所使用0000000000號行動電話
    門號聯繫，嗣駕駛牌照號碼ZT-2337 號自用休旅車先至農民
    銀行東港分行，自其母親李蘇素蠻帳戶內（帳號0000000000
    0 號）提領300 萬元後，即至高雄縣林園鄉○○路3 段55號
    之「全國加油站」前等候，周世偉即駕駛車號末4 碼為9711
    號之自用休旅車至該加油站停車後，旋自該車輛副駕駛座窗
    邊交付甲基安非他命4 包與被告，被告將該4 包毒品置放於
    其所駕駛之上開車號ZT-2 337號自用休旅車右前副駕駛座時
    ，為警當場逮捕，並扣得被告所有NOKIA 牌門號0000000000
    行動電話1 支，車內另發現其領得現金300 萬元中之100 萬
    元等事實，業經被告自陳無誤，核與證人周世偉證述情節相
    符（見原審卷第68至72頁），並有卷附責付保管條所附李蘇
    素巒上開農民銀行東港分行存款存摺1 本、李蘇素巒印章1
    個可供佐證（見警卷二第40頁）。該交付毒品之過程並經原
    審於96年12月20日當庭勘驗警方蒐證錄影光碟屬實，亦有原
    審勘驗筆錄附卷可稽（見原審卷第72至74頁）。而扣案4 包
    毒品經送內政部警政署刑事警察局鑑定結果，呈甲基安非他
    命陽性反應（驗前總毛重3545公克，驗後總毛重3544.92 公
    克，含包裝袋4 只重64公克），有該局94年5 月6 日刑鑑字
    第0940052373號鑑定書1 紙在卷可稽（見另案原審93年度訴
    字第3187號卷第245 頁）；扣案之報紙1 張、紅色紙袋1 個
    及電子秤1 台經送高雄醫學大學附設中和紀念醫院檢驗結果
    ，亦均驗有殘留甲基安非他命陽性反應，此有高雄醫學大學
    附設中和紀念醫院94年5 月3 日報告編號0000-000、0000-0
    00、0000-000號檢驗報告3 紙附卷可憑（見另案原審93年度
    訴字第3187號卷第250 、250-1 、251 頁）。職是，此部分
    之事實堪以認定。
  (二)被告雖辯稱：係先代朋友看貨，並未購買，毒品僅係周世偉
    暫時寄放云云。與證人周世偉證稱：「毒品是『霓虹』拿給
    我的，被告說要試試看東西，因為我臨時要去恆春，我跟被
    告很熟，所以我交給他，我說等我回來再說」等語似相符合
    （見原審卷第70頁背面）。惟被告於94年3 月29日16時40分
    許遭警查獲當日及前1 日（3 月28日），與周世偉密集電話
    聯絡，就渠等通訊內容觀之，實難認被告僅係先代朋友看貨
    （毒品），亦難認毒品僅係周世偉暫時寄放在被告處。茲將
    94年3 月28日14時11分許及94年3 月29日15時6 分許起至同
    日16時34分許止，被告與周世偉通話譯文及簡訊內容略述如
    下（被告使用0000000000號行動電話，代號A ；周世偉使用
    00 00000000 號行動電話，代號B） ：
  1.94年3 月28日14時11分許
    B: 男人要嗎？對方說留10個。
    A: 留5個給我，報來。
    B: 55。
  2.94年3 月28日15時6分許
    B: 來林園就好，現在來。
    A: 我人在我這邊……
  3.94年3 月28日15時7分許
    A: 你打過來。
  4.94年3 月28日15時17分許
    A: 錢要帶過去嗎?
    B: 錢要帶來。
  5.94年3 月28日15時26分許
    A撥打至00-0000000（甲○○之母）
    A: 問B提款卡密碼。
    被告母親: 農民銀行沒有密碼。
  6.94年3 月28日15時40分許
    B:等一下先拿3 萬5 給你，其他的晚上。
    A: 好，我還在銀行。
  7.94年3 月28日16時1分許
    B: 我快到了，剩3、4公里而已。
  8.94年3 月28日16時4分許
    被告妻子以00-0000000撥打A之行動電話
    A: 我剛領出來而已，我出去一下。
  9.94年3 月28日16時34分許
    A（被告）傳簡訊給B（周世偉）
    訊息內容: 有要緊嗎？3 個半就是實重3500公克就對了。作
    夥有任何事立即連絡。
  (三)觀諸上開監聽譯文內容，被告與周世偉交談內容均甚為簡短
    ，且均未談及有被告要求「看貨」、「試貨」或周世偉要「
    暫時寄放」毒品之相關內容，則被告是否單純要「試貨」或
    「看貨」，顯有可疑。而從上開第1 、2 則通訊譯文交互觀
    察，顯見被告與周世偉於94年3 月28日，即開始聯絡甲基安
    非他命交易事宜，雙方談妥交易之數量、價金，並約定於翌
    日（29日）在高雄縣林園鄉交易無訛。參以上開第2 則通訊
    結束後10分鐘，被告致電周世偉稱：「錢要帶過去嗎？」，
    周世偉回稱「錢要帶來」（第4 則），被告嗣即撥打電話詢
    問其母親提款卡密碼，周世偉旋又通知被告稱「等一下先拿
    3 萬5 給你，其他的晚上」，時被告回稱其「還在銀行」，
    嗣又撥打電話回家對其妻子陳稱「錢剛領出來，要出去一下
    」，時間為16時4 分許。細繹上開被告與周世偉聯繫過程，
    及被告與周世偉均坦承商談事項為甲基安非他命毒品之情，
    佐以最末一則被告所發送給周世偉之簡訊，提及甲基安非他
    命數量為3500公克，與扣案4 包甲基安非他命驗後毛重合計
    為3544.92 公克適相吻合，足見其2 人電話聯繫所稱「3 萬
    5 」、「3 個半」，係指甲基安非他命毒品有3,500 公克，
    當無疑義。而被告如僅是單純「看貨」，本無須洽談具體毒
    品數量，亦無須同時談及金錢是否「帶過去」甚至進而實際
    提領現款，是被告與周世偉係洽談毒品交易事宜，自堪認定
    。其2 人所稱「寄放」毒品云云，無非串飾之卸詞，並不足
    採。
  (四)證人即查獲逮捕被告之海巡署高雄市機動查緝隊查緝員（現
    已調任海巡署高雄縣查緝隊）乙○○證稱：「94年3 月29日
    中午，我們在高雄市○○○路被告住處埋伏，當被告從住處
    開著BMW 之休旅車出來時，我們就一路跟監，於下午4 點半
    左右，被告將車子停在林園加油站時，我們依據通訊監察得
    知他要交易毒品，16點40分時，有一部黑色休旅車開到被告
    之車旁，我們看到被告自該車上拿一袋東西放回其所駕駛之
    車內，我們研判是毒品，就上前查緝，當時駕駛黑色休旅車
    的人就馬上將車開走，被告來不及上車，為我們所查獲」、
    「被告在被我們查獲前半個小時，先開車到高雄縣林園鄉○
    ○路麥當勞附近，周世偉開車到達後，被告有下車到周世偉
    的車上，他們見面後，我們研判被告把錢交給周世偉，然後
    我們就持續跟監被告到全國加油站，研判他在等交易的毒品
    ，我們就在那邊埋伏等待查緝」等語（見另案原審93年度訴
    字第3187號卷第293 至199 頁、本院卷第82至84頁）。參酌
    上述94年3 月28日14時11分許及94年3 月29日15時6 分許起
    至同日16時34分許止，被告與周世偉之通話譯文及簡訊內容
    ，足認被告與周世偉確於查獲前1 日之94年3 月28日，即已
    聯絡甲基安非他命交易事宜，雙方約定交易之數量、價金、
    時間及地點後，於翌日（29日）下午在高雄縣林園鄉○○路
    「麥當勞」附近交付價金，並在高雄縣林園鄉○○路3 段55
    號「全國加油站林園站」交付毒品無訛。
  (五)又被告至農民銀行東港分行提領現金300 萬元後，即撥打電
    話告知其家中妻子錢「剛領出來，要出去一下」，顯見被告
    領款後並未返家。且當時時間為下午4 時4 分許，而被告係
    當日下午4 時40分許在上開「全國加油站」前為埋伏員警逮
    捕查獲，在逮捕被告前，被告係早已在該處等候周世偉攜毒
    到場。此經原審勘驗當場蒐證錄影光碟結果，確認被告先在
    該處停留等候約有9 分鐘時間無訛，有原審勘驗筆錄在卷可
    考（見原審卷第72至74頁）。據此，可推知被告係該日下午
    4 時31分許到達現場，如再加計被告自農民銀行東港分行（
    設於屏東縣東港鎮○○路）提款後到該加油站之路程耗時，
    時間尤為迫窘，是被告絕無可能於該日下午4 時4 分許領款
    後先返回家中，放置200 萬元現金，再驅車於4 時31分許到
    達取毒地點，至為明確。然被告係遭當場逮捕，其車內僅搜
    得所提領現金300 萬元之餘款100 萬元，經勘驗該現場查獲
    光碟，亦未見被告取款下車或疑有付款與周世偉之舉動，參
    酌證人乙○○上述證稱：「被告在被我們查獲前半個小時，
    先開車到高雄縣林園鄉○○路麥當勞附近，周世偉開車到達
    後，被告有下車到周世偉的車上，他們見面後，我們研判被
    告把錢交給周世偉，然後我們就持續跟監被告到全國加油站
    ，研判他在等交易的毒品，我們就在那邊埋伏等待查緝」等
    語，並參酌被告與周世偉上述通話譯文及簡訊內容，足認被
    告在「全國加油站」遭警查獲前半小時許，確係在「麥當勞
    」附近先行交付購毒價金200 萬元與周世偉無訛。是被告辯
    稱其中200 萬元於領款後放在家中，顯屬飾卸之詞；證人即
    被告父親李家裕於另案審理時證稱被告當日有交與200 萬元
    云云（見本院94年度上重訴字第23號卷第280 頁），亦屬迴
    護之詞，均無足採。
  (六)按毒品戕害人民身心，危害甚深，政府為杜絕氾濫，對於毒
    品之施用及流通，特予重懲，嚴予管制，尤其販賣毒品，刑
    甚嚴厲，已為一般民眾所熟知。且毒品因查禁而物稀價昂，
    此由被告購入約3500公克之毒品花費200 萬元，可見一斑。
    加以毒品保存不易，縱染毒成癮者，亦無先購毒大量存放之
    可能與必要。是依卷附臺灣高等法院被告前案紀錄表所示，
    被告縱有施用毒品前科，亦不能認為被告販入上開數量顯不
    相當之毒品係供自己施用。而被告花費鉅款購毒，以身試法
    ，如遭查緝，將重刑加身，是亦無為人作嫁而任意無償轉讓
    之理。職是，被告係為日後暴利鋌而走險，主觀上係基於營
    利之意圖而販入上開毒品，應堪認定。
  (七)綜上所述，本件事證已臻明確，被告上開所辯均係事後卸責
    之飾詞，不足採信，其犯行洵堪認定，應依法論科。
二、新舊法之比較適用：
    被告行為後，刑法業於94年2月2日修正公布部分條文，並於
    95年7月1日施行。依修正後刑法第2條第1項規定「行為後法
    律有變更者，適用行為時之法律。但行為後之法律有利於行
    為人者，適用最有利於行為人之法律」，此條規定與刑法第
    1 條罪刑法定主義契合，係規範行為後法律變更所生新舊法
    律比較適用之準據，是刑法第2 條本身雖經修正，尚無比較
    新舊法之問題，應一律適用裁判時之現行刑法第2 條，以決
    定適用之刑罰法律，先予敘明。又本次修正涵蓋之範圍甚廣
    ，故比較新舊法時，應就罪刑有關之共犯、牽連犯、連續犯
    、有無累犯加重、自首減輕暨其他法定加減原因與加減例等
    一切情形，綜其全部罪刑之結果而為比較，有最高法院95年
    5月23日95年度第8次刑庭會議決議可資參照。茲就本案有關
    之新舊法比較部分，臚列如下：
  (一)被告行為後，刑法第33條第5款關於罰金刑之規定業經修正
    ，修正前刑法第33條第5款規定：「罰金：1元（銀元）以上
    」，並依現行法規所定貨幣單位折算新臺幣條例規定，以銀
    元1元折算新臺幣3元，修正後刑法第33條第5款則規定：「
    罰金：新臺幣1000元以上，以百元計算之」，惟修正後刑法
    第33條第5 款所定罰金刑最低數額，較之修正前提高，自以
    修正前刑法第33條第5款規定較有利於被告。
  (二)關於罰金刑之加重，依修正後刑法第67條規定，其最高度及
    最低度同加重之，惟依修正前刑法第68條所定，僅加重其最
    高度，比較結果，以舊法較有利於被告。
  (三)按「依本院95年度第8 次及95年度第21次刑事庭會議決議意
    旨，甲受有期徒刑之執行完畢，於5年內之95年1月間故意再
    犯有期徒刑以上之罪，無論依修正前刑法第47條或修正後第
    47條第1 項之規定均構成累犯，即無有利或不利之情形，於
    刑法修正施行後法院為裁判時，無庸為新、舊法之比較。個
    案如有其他應依刑法第2 條第1 項之規定為新、舊法之比較
    情形時，依綜其全部罪刑之結果而為比較後，整體適用法律
    」（最高法院97年4 月22日97年度第2 次刑事庭會議決議參
    照）。本案被告前於88年間因違反麻醉藥品管理條例案件，
    經本院以87年度上訴字第1410號判處有期徒刑5 年6 月，經
    最高法院駁回上訴確定，旋入監執行，於90年6 月22日縮短
    刑期假釋出監，假釋期間付保護管束，92年11月21日假釋期
    滿未經撤銷假釋，未執行之刑以執行完畢論，嗣於有期徒刑
    執行完畢後5 年內之94年3 月29日故意再犯有期徒刑以上之
    本罪，無論依修正前刑法第47條或修正後第47條第1 項之規
    定均構成累犯，即無有利或不利之情形，於刑法修正施行後
    本院為裁判時，自無庸為新、舊法之比較，惟仍應就本案其
    他應依刑法第2 條第1 項為新、舊法比較適用之結果，整體
    適用法律。
  (四)按「上訴人等行為後，刑法部分條文於94年2月2日修正公布
    ，95年7月1日施行（下稱新法），新法第2條第1項  之規定
    ，係規範行為後法律變更所生新舊法律比較適用之準據法，
    於新法施行後，應適用新法第2條第1項之規定，為『從舊從
    輕』之比較。而比較時應就罪刑有關之共犯、未遂犯、想像
    競合犯、牽連犯、連續犯、結合犯，以及累犯加重、自首減
    輕暨其他法定加減原因（如身分加減）與加減例等一切情形
    ，綜其全部罪刑之結果而為比較。至褫奪公權、沒收等從刑
    ，因附屬於主刑，自應依主刑所適用之法律宣告之。原判決
    於新刑法施行後之96年11月22日判決，卻於理由內就褫奪公
    權部分另為新舊法規定之比較，所持見解，併有可議」（最
    高法院97年度台上字第727號判決意旨參照 ）。本案被告行
    為時雖為刑法修正前之94年3 月29日，然係於刑法修正後始
    行判決，依上開最高法院判決意旨，就褫奪公權之從刑，自
    無庸為新舊法之比較，而逕依主刑所適用之法律宣告之。
  (五)綜合上述各條文修正前、後之比較，以被告行為時即95 年7
    月1 日修正施行前之刑法，較有利於被告，自應依修正後刑
    法第2 條第1 項前段規定，適用修正前刑法之相關規定予以
    論處。
三、按甲基安非他命係屬毒品危害防制條例第2 條第2 項第2 款
    規定之第二級毒品。又販賣毒品罪，不以販入之後復行賣出
    為構成要件，苟以營利為目的，將毒品販入或將之賣出，有
    一於此，犯罪即經完成，故以營利為目的而販入，縱尚未賣
    出；或以其他原因販入後始起意營利而賣出，均應屬販賣既
    遂（最高法院90年度台上字第1204號判決意旨參照）。核被
    告所為，係犯毒品危害防制條例第4 條第2 項之販賣第二級
    毒品罪。其意圖營利而販入並持有毒品，持有之低度行為應
    為販賣之高度行為所吸收，不另論罪。被告如事實欄所載有
    期徒刑執行完畢之前案紀錄，有臺灣高等法院被告前案紀錄
    表1 份在卷可稽，其受有期徒刑執行完畢，於5 年以內再故
    意犯本件有期徒刑以上之罪，為累犯，爰依修正前刑法第47
    條之規定，加重其刑（本刑為無期徒刑部分依法不得加重）
    ，起訴意旨漏論被告累犯，應予補充。
四、原審據以論處被告罪刑，固非無見。惟查：(一)被告受有期徒
    刑之執行完畢，於5 年內之刑法修正施行前故意再犯有期徒
    刑以上之罪，無論依修正前刑法第47條或修正後第47條第1
    項之規定均構成累犯，即無有利或不利之情形，於刑法修正
    施行後法院為裁判時，無庸為新、舊法之比較，已如上述，
    原判決就此部分仍為新、舊法之比較，尚有未洽。(二)褫奪公
    權為從刑，因附屬於主刑，自應依主刑所適用之法律宣告之
    ，而無庸為新、舊法之比較，亦如上述，原判決就此部分仍
    為新、舊法之比較，亦有未合。(三)按犯第4 條至第9 條、第
    12條、第13條或第14條第1 項、第2 項之罪者，其供犯罪所
    用或因犯罪所得之財物，均沒收之，如全部或一部不能沒收
    時，追徵其價額或以其財產抵償之，毒品危害防制條例第19
    條第1 項定有明文。又全國各行動電話公司（含台灣大哥大
    股份有限公司、泛亞電信股份有限公司、威寶電信股份有限
    公司、遠傳電信股份有限公司、和信電訊股份有限公司、中
    華電信股份有限公司、亞太電信股份有限公司）均認行動電
    話（含一般型及預付型）SI M卡所有權歸客戶所有乙節，亦
    有司法院97年5 月6 日院台廳刑一字第0970009760號函1 份
    在卷可稽（見本院卷第98至99頁）。被告自承NOKIA 廠牌門
    號0000000000號之行動電話（含SIM 卡）係其所有（見本院
    卷第89至90頁），且本院認被告持用上開行動電話供其聯絡
    第二級毒品甲基安非他命之販賣交易事宜，已如上述，是扣
    案之門號0000000000號之行動電話（含SIM 卡）即為被告所
    有供其聯絡販賣毒品所用之物，應依毒品危害防制條例第19
    條第1 項規定宣告沒收。乃原判決僅將上開NOKIA 廠牌行動
    電話1 支沒收，而未將門號0000000000號之行動電話SIM 卡
    併予宣告沒收，尚有未洽。(四)按毒品危害防制條例第18條第
    1 項前段規定「查獲之毒品及專供製造或施用毒品之器具，
    不問屬於犯人與否，均沒收銷毀之」，乃刑法第38條第1 項
    第1 款之特別規定，至於所稱「查獲」之毒品，則係指經有
    罪判決書事實欄認定與被告犯罪事實有關之毒品而言，並不
    以經扣押者為必要，倘未能證明該毒品業已滅失，即應依上
    開特別規定，諭知沒收並銷燬之（最高法院96年度台上字第
    6608號判決意旨參照）。本件扣案之電子秤1 台，係警方及
    海巡署專案人員逮捕被告時，在被告駕駛之車上所查扣之物
    ，而該電子秤上殘留有第二級毒品甲基安非他命，客觀上難
    以析離乙節，亦如上述，職是，該殘留有第二級毒品甲基安
    非他命之電子秤1 台，係經有罪判決書事實欄認定與被告犯
    罪事實有關之毒品，即屬毒品危害防制條例第18條第1 項前
    段所稱「查獲之毒品」，應依毒品危害防制條例第18條第1
    項前段規定諭知沒收銷燬，乃原判決未將殘留有第二級毒品
    甲基安非他命之電子秤1台 諭知沒收銷燬，亦有未當。檢察
    官上訴意旨認原判決量刑過輕，被告上訴意旨則否認犯罪，
    而指摘原判決不當，雖均不足取，然原判決既有上開可議之
    處，仍屬無可維持，自應由本院將原判決撤銷改判。
五、審酌毒品戕害人身至深且鉅，被告仍無視毒品對他人危害，
    圖利而販入毒品，數量可觀，助長毒品氾濫，足以衍生其他
    犯罪，嚴重危害我國社會治安，本件係被告涉犯另案販賣毒
    品之罪，經檢察官准予具保後另行起意所違犯，尤見被告深
    陷其中，惡性非輕，且其犯罪後並未坦白承認，飾詞圖卸其
    責，尚無悔意，本不宜輕縱；惟被告販入後尚未及賣出，支
    付鉅款而未實質獲利，毒品亦未因此流入市面，危害幸無具
    體發生，再考量賣與毒品之周世偉業經本院以96年度上更(一)
    字第83號判處有期徒刑12年確定，有該判決書存卷可參；而
    量刑雖係法院依刑法第57條所規定之事由，就個案為綜合之
    判斷裁量，但實際攜毒販賣與圖利販入毒品者，情節輕重容
    有不同，且前者已有實質獲利，後者尚未造成具體危害，如
    後者刑責重於前者，或有輕重失衡之虞；準此，本院認檢察
    官求處被告15年有期徒刑，尚有過重等一切情狀，爰仍量處
    被告有期徒刑10年，以資懲儆。又依其販賣毒品對社會危害
    甚鉅之犯罪性質，認有褫奪公權之必要，併予宣告褫奪公權
    3 年。扣案之第二級毒品甲基安非他命4 包（驗後毛重3544
    .92 公克）係屬查獲之第二級毒品；扣案之包裝塑膠袋4 只
    （重64公克），因係直接包覆而沾黏第二級毒品甲基安非他
    命，客觀上難以析離，應視同查獲之第二級毒品；扣案之報
    紙1 張、紅色紙袋1 個、電子秤1 台，亦因其上殘留有第二
    級毒品甲基安非他命，客觀上難以析離，亦應視同查獲之第
    二級毒品；爰均依毒品危害防制條例第18條第1 項前段規定
    宣告沒收銷燬。至鑑驗耗用之毒品既已滅失，自無庸宣告沒
    收銷燬。扣案之門號0000000000號行動電話1 支（含SIM 卡
    ），係被告所有供其聯絡販賣毒品事宜所用之物，爰亦依毒
    品危害防制條例第19條第1 項規定宣告沒收。至其餘扣案物
    品，尚無積極證據證明與本件販賣毒品案有直接關係，亦非
    屬違禁物，爰不予宣告沒收。
據上論結，應依刑事訴訟法第369條第1項前段、第364條、第299
條第1項前段，毒品危害防制條例第4條第2項、第18條第1項前段
、第19條第1 項，刑法第2 條第1 項、第11條，修正前刑法第47
條、第37條第2項，判決如主文。
本案經檢察官林應華到庭執行職務。
中    華    民    國    97    年    6     月    27    日
                  刑事第七庭    審判長法  官 莊飛宗
                                      法  官 邱明弘
                                      法  官 孫啟強
以上正本證明與原本無異。
如不服本判決應於收受本判決後10日內向本院提出上訴書狀，其
未敘述上訴理由者，並得於提起上訴後10日內向本院補提理由書
狀（均須按他造當事人之人數附繕本）「切勿逕送上級法院」。
中    華    民    國    97    年    6     月    27    日
                                      書記官 黃富美
附錄本判決論罪科刑法條：
毒品危害防制條例第4 條：
製造、運輸、販賣第一級毒品者，處死刑或無期徒刑；處無期徒
刑者，得併科新台幣1千萬元以下罰金。
製造、運輸、販賣第二級毒品者，處無期徒刑或7 年以上有期徒
刑，得併科新台幣7 百萬元以下罰金。
製造、運輸、販賣第三級毒品者，處5 年以上有期徒刑，得併科
新台幣5 百萬元以下罰金。
製造、運輸、販賣第四級毒品者，處3年以上10年以下有期徒刑
，得併科新台幣3百萬元以下罰金。
製造、運輸、販賣專供製造或施用毒品之器具者，處1年以上7年
以下有期徒刑，得併科新台幣1百萬元以下罰金。
前5項之未遂犯罰之。


司法院資訊處製作；財團法人民間司法改革基金會備份。
